【裁判字號】    97,訴,45
【裁判日期】    970625
【裁判案由】    偽造有價證券
【裁判全文】
臺灣臺東地方法院刑事判決                97年度訴字第45號
公  訴  人  臺灣臺東地方法院檢察署檢察官
被      告  戊○○
指定辯護人  本院公設辯護人甲○○
上列被告因偽造有價證券案件，經檢察官提起公訴 (97年度偵字
第59號)，本院判決如下：
    主  文
戊○○意圖供行使之用，而偽造有價證券，處有期徒刑壹年陸月
，減為有期徒刑玖月。緩刑年，並應履行如附表二所示之事項
。如附表一所示之本票壹紙沒收。
    犯罪事實
一、戊○○於民國95年11月間自任會首，邀集乙○○、丁○等9
    人參加合會(會員連同會首共計11會，其中戊○○參加1會、
    乙○○參加2會、丁○參加1會)，約定會期自95年11月5日起
    至96年9月5日止，以每月為1期，採內標制，每期會款新臺
    幣 (下同)1 萬元，底標800元，於每月5日晚間7時在臺東縣
    臺東市○○街5號戊○○住處開標，得標者應開具本票為憑
    ，各會員應於開標後3日內繳清會款，而與乙○○、丁○為
    合會之會首會員關係。因丁○於合會進行中，不願繼續參加
    上開合會，戊○○竟未告知全體合會會員，而自行吸收丁○
    之會份，並基於意圖供行使之用而偽造有價證券之犯意，於
    96年1月5日以丁○名義參與競標並得標後，未經丁○之同意
    或授權，冒用丁○名義簽立如附表一所示本票1紙(票號、發
    票人、發票日及票面金額均詳如附表一所示)，於同年月8日
    交付予不知情之乙○○而持以行使。嗣乙○○持上開本票向
    丁○追討票面金額，經丁○確認未開立該本票，始查知上情
    。
二、案經乙○○、丁○訴請臺灣臺東地方法院檢察署檢察官偵查
    起訴。
    理  由
一、程序方面(證據能力部分)：
    按被告以外之人於審判外之陳述，雖不符前4條之規定，而
    經當事人於審判程序同意作為證據，法院審酌該言詞陳述或
    書面陳述作成時之情況，認為適當者，亦得為證據。當事人
    、代理人或辯護人於法院調查證據時，知有第159條第1項不
    得為證據之情形，而未於言詞辯論終結前聲明異議者，視為
    有前項之同意，刑事訴訟法第159條之5定有明文。本案判決
    以下所引用檢察官所舉各項證據，業經被告及指定辯護人於
    本院準備程序及審理時均表示無意見，同意作為證據，迄於
    言詞辯論終結前亦未聲明異議，本院審酌該等證據之取得過
    程並無瑕疵，與本案待證事實間復具有相當之關聯性，以之
    為本案證據尚無不當，自得採為證據。
二、認定犯罪事實所憑之證據及理由：
    上揭犯罪事實業據被告戊○○於偵訊及本院審理時坦認不諱
    ，核與證人即告訴人丁○於偵訊時、證人即告訴人乙○○於
    偵訊及本院審理時證述情節相符 (見臺灣臺東地方法院檢察
    署96年度他字第404號卷第3頁至第4頁、第21頁至第23頁，
    下稱他字卷、本院卷第34頁至第35頁)，並有互助會會單1紙
    (見他字卷第5頁)、偽造丁○名義之本票1紙(見他字卷第7頁
    )在卷可稽。綜上各節相互佐證，被告自白核與事實相符，
    應堪採信，本案事證明確，被告犯行堪以認定，應依法論科
    。
三、論罪科刑之理由：
    1.按本票可以流通市面，為有價證券，最高法院著有31年上
      字第409號判例可資參照。核被告戊○○所為，係犯刑法
      第201條第1項之意圖供行使之用而偽造有價證券罪。被告
      於附表一所示之本票發票人欄內，擅自偽簽丁○署名，及
      按捺指印，其偽造丁○署押行為，為偽造有價證券之階段
      行為；又其行使偽造有價證券之低度行為，應為偽造有價
      證券之高度行為所吸收，均不另論罪。查被告因一時失慮
      ，冒用丁○名義簽發本票1萬元，偽造本票僅有1張，數額
      尚非甚鉅，對經濟秩序之危害尚輕，其犯罪情節核屬輕微
      ，而刑法第201條第1項之偽造有價證券，其法定最輕本刑
      為有期徒刑3年，本院衡諸上情，認其犯罪情狀，顯可憫
      恕，縱量處法定最低刑度有期徒刑3年，仍有情輕法重之
      嫌，爰依刑法第59條之規定減輕其刑。爰審酌被告偽造本
      票用以供擔保合會會款，固已影響告訴人乙○○、丁○權
      益，惟念其犯後坦承犯行，告訴人丁○並未受有實質損害
      ，被告亦與告訴人乙○○就合會債務糾紛調解成立 (本院
      97年度東小調字第50號)，並已獲取告訴人乙○○之諒解
      ，業據告訴人乙○○於本院審理時陳述明確，並有本院臺
      東簡易庭調解筆錄1份 (見本院卷第41頁)在卷可憑，由被
      告犯後積極彌補損害之情節觀之，其犯後態度尚稱良好，
      且偽造之支票僅1紙，惡性及犯罪情節均非重，暨考量其
      智識程度、生活狀況等一切情狀，量處如主文所示之刑。
    2.本案被告犯罪時間於96年4月24日以前，合於中華民國96
      年罪犯減刑條例第2條第1項規定之基準日之前，所宣告之
      刑又未逾有期徒刑1年6月，不在該條例第3條第1項第15款
      所定排除減刑之列，應依該條例第2條第1項第3款之規定
      ，減其宣告刑2分之1。
    3.又被告前於77年間因賭博案件，經本院以77年度易字第43
      1號判處有期徒刑6月確定，於78年5月12日易科罰金執行
      完畢，5年內未曾因故意犯罪受有期徒刑以上刑之宣告，
      有臺灣高等法院被告前案紀錄表附卷可稽，其於本院審理
      時同意依刑法第74條第2項第3款規定，向告訴人乙○○支
      付相當金額之賠償，本院認被告因一時疏失，致罹刑章，
      於犯罪後已與告訴人乙○○達成調解，給付賠償金額，並
      已取得告訴人乙○○之原諒，有審理筆錄在卷可參，其經
      此教訓後，當知所警惕而無再犯之虞，因認其刑之宣告以
      暫不執行為適當，爰依刑法第74條第1項第1款諭知緩刑3
      年，以啟自新，復斟酌本案犯罪情節，為彌補告訴人乙○
      ○所受損害，併依同法第74條第2項第3款規定，宣告被告
      應履行如附表二所示事項。
    4.末按偽造之有價證券，不問屬於犯人與否，沒收之，刑法
      第205條定有明文。本案被告偽造以丁○為發票人，如附
      表一所示之本票1張，雖未據扣案，惟該本票尚在乙○○
      手中，業據被告、告訴人乙○○供述在卷，無證據證明確
      已滅失，應依刑法第205條規定，宣告沒收之。
四、應適用之法條：
    依刑事訴訟法第299條第1項前段，刑法第201條第1項、第59
    條、第74條第1項第1款、第2項第3款、第3項、第205條，中
    華民國96年罪犯減刑條例第2條第1項第3款、第7條，刑法施
    行法第1條之1第1項、第2項但書，判決如主文。
本案經檢察官丙○○到庭執行職務。
中    華    民    國    97    年    6     月    25    日
                  刑事第一庭審判長法  官  陳中和
                                  法  官  蔡玉雪
                                  法  官  簡芳潔
以上正本證明與原本無異。
如不服本判決應於收受本判決後10日內向本院提出上訴書狀；上
訴書狀應敘述具體理由。未敘述上訴理由者，應於上訴期間屆滿
後20日內向本院補提理由書狀（均須按他造當事人之人數附繕本
）。「切勿逕送上級法院」。
告訴人或被害人對於本判決如有不服，請書具不服之理由狀，請
求檢察官上訴者，其上訴期間之計算係以檢察官收受判決正本之
日期為準。
                                  書記官  林慧芬
中    華    民    國    97    年    6     月    26    日
附表一：
┌───┬───┬────┬────┬─────┬───────┐
│票號  │發票人│發票日  │到期日  │票面金額  │偽造之署押位置│
│      │      │(民國)  │        │(新臺幣)  │及枚數        │
├───┼───┼────┼────┼─────┼───────┤
│763332│丁○  │96年1月5│未記載  │10,000元  │發票人欄：丁○│
│      │      │日      │(視為見 │          │署押及指印各1 │
│      │      │        │票即付) │          │枚            │
└───┴───┴────┴────┴─────┴───────┘
附表二：
本院依刑法第74條第2項第3款之規定，命被告履行之事項：被告
應給付告訴人乙○○新臺幣1萬元。
備註：
一、依刑法第74條第4項規定，上開本院命被告支付予告訴人乙
    ○○之損害賠償，得為民事強制執行名義。
二、依刑法第75條之1第1項第4款規定，被告違反本院所定上開
    命其履行之事項情節重大，足認原宣告之緩刑難收預期效果
    ，而有執行刑罰之必要者，得撤銷其緩刑宣告。
附錄論罪科刑法條全文：
中華民國刑法第201條
意圖供行使之用，而偽造、變造公債票、公司股票或其他有價證
券者，處3年以上10年以下有期徒刑，得併科3千元以下罰金。
行使偽造、變造之公債票、公司股票或其他有價證券，或意圖供
行使之用，而收集或交付於人者，處1年以上7年以下有期徒刑，
得併科3千元以下罰金。


司法院資訊處製作；財團法人民間司法改革基金會備份。
